【裁判字號】    98,訴,1649
【裁判日期】    981230
【裁判案由】    撤銷贈與等
【裁判全文】
臺灣桃園地方法院民事判決              98年度訴字第1649號
原      告  乙○○
被      告  甲○○
上列當事人間請求撤銷贈與等事件，於民國98年12月04日言詞辯
論終結，本院判決如下：
    主      文
原告之訴駁回。
訴訟費用由原告負擔。
    事實及理由
一、原告主張略以：原告前出售自己名下之門牌號碼台北縣三重
    市○○街97巷2弄4號4樓房屋（下稱系爭三重房屋），將所
    得價款新台幣（下同）280萬元再加上原告的退休金20萬元
    贈與給被告，被告乃以該受贈之300萬元另於民國95年12月1
    1日左右購買門牌號碼桃園縣龜山鄉○○○街75號1樓房屋（
    下稱系爭龜山房屋）。惟因嗣後原告前往被告住處時，都遭
    被告辱罵甚至推出大門，且被告亦未扶養原告，爰依民法第
    416條第1項第1款、第2款規定，撤銷上開300萬元之贈與，
    扣除賣屋的稅金等費用40萬元後，被告仍應返還原告260萬
    元等語，並聲明：被告應給付原告260萬元。
二、被告抗辯略以：被告當兵兩年期間，其父即原告未拿生活費
    予其母即訴外人游淑華，86年05月01日被告退伍當天父母簽
    字離婚，被告與母親搬至林口購屋居住，原告則與他名女子
    在系爭三重房屋（實為原告與被告母親所共有，有離婚協議
    書可證）同居並扶養其3 名子女。91年間被告長女出生，被
    告請原告過來團聚，原告拿了1 個金飾要送給被告長女，惟
    該金飾係被告母親於被告當兵期間因家中遭竊所遺失金飾之
    一，經被告母親詢問原告後，原告僅歸還部分金飾予被告母
    親。95年9、10月間原告來找被告說他想要求被告叔伯分祖
    產，因被告爺爺生前交待不能分家，被告與原告說這是不可
    能的，嗣原告仍為此事找被告談了3、4次，被告一時心軟請
    原告與被告叔伯商量是否可分得祖產300萬元並將公媽牌位
    遷出，該300萬元將用以購置新屋安置公媽牌位，一家人重
    新生活，之後被告四伯並以電話向被告確認此事，經被告確
    認後便開始執行上開計畫，所以該300萬元款項並非原告所
    有，而是作為遷出公媽牌位之永續祭祀用途。又因原告在與
    被告母親離婚後，私自以其與被告母親共有之系爭三重房屋
    去抵押貸款200萬元，故於分得祖產300萬元後，原告先以其
    中200萬元清償系爭三重房屋貸款，其餘100萬元仍由原告拿
    走，並未用於系爭龜山房屋或安置公媽。97年間，原告以28
    0萬元賣掉系爭三重房屋，扣除稅金等費用40萬元，剩餘240
    萬元的1/2款項，依原告與被告母親簽訂離婚協議書之約定
    ，應歸被告母親所有，至其餘1/2款項則係原應用以安置遷
    出公媽牌位及永續祭祀之費用，並無原告主張其贈與被告
    300萬元之事。至於，原告稱被告不讓原告回來系爭龜山房
    屋等語，惟98年過年及端午節時，原告仍有回系爭龜山房屋
    與家人餐敘，被告從未拒絕原告進屋，詎原告於端午節向被
    告借機車去購物，竟私自拷貝大門鑰匙，之後又言詞挑釁被
    告，並恐嚇要放火將系爭龜山房屋燒了，後來被告配偶電聯
    被告母親趕到家中，原告才願意將鑰匙交出離開，亦因此衍
    生本件紛爭。答辯聲明：駁回原告之訴。如受不利之判決，
    願供擔保請准宣告免為假執行。
三、本院得心證之理由：
  (一)原告主張：其名下之系爭三重房屋先前出售得款280萬元，
    需繳稅金40萬元一節，業據提出建物登記謄本、異動索引等
    影本各1 份為憑，足信為真。而被告抗辯稱：上開三重房屋
    出售款項的一半，依原告與被告母親之離婚協議書約定，應
    歸被告母親所有等語，亦據提出離婚協議書影本1份為憑，
    復為原告所不爭執，亦足信為真。據此，上開三重房屋出售
    款項280萬元於扣除稅金40萬元後，其1/2 即120萬元應屬被
    告母親所有。
  (二)又原告主張：其所分得之300萬元是祖產，是屬於原告私人
    所有，並非用來安置公媽之款項等語，業據被告否認，並以
    前詞置辯。經查，依原告於本院98年10月09日言詞辯論期日
    所稱略以：我當初的意思是系爭三重房屋賣掉，錢給被告，
    並沒有包括公媽的錢，被告說他做生意沒有公媽不行，所以
    經過我同意，將公媽遷出，若沒有我的同意，公媽可以遷出
    嗎等語（見本院卷第17頁筆錄背面），及原告另於本院98年
    12月04日言詞辯論期日所稱略以：目前公媽是安置在被告新
    買的系爭龜山房屋裡，將公媽遷出來及安置公媽的錢，都是
    被告出的等語，以此對照於被告所稱：95年9 、10月間原告
    來找被告說他想要求被告叔伯分祖產，因被告爺爺生前交待
    不能分家，被告與原告說這是不可能的，嗣原告仍為此事找
    被告談了3、4次，被告一時心軟請原告與被告叔伯商量是否
    可分得祖產300萬元並將公媽牌位遷出，該300萬元將用以購
    置新屋安置公媽牌位，一家人重新生活，之後被告四伯並以
    電話向被告確認此事，經被告確認後便開始執行上開計畫，
    所以該300萬元款項並非原告所有，而是作為遷出公媽牌位
    之永續祭祀用途等情，應認被告前揭所述確屬有據，堪信為
    真。從而，原告所指該300萬元款項，應係用於安置公媽及
    永續祭祀之款項，尚難認屬原告無償贈與被告之款項。
  (三)此外，被告所稱：原告在與被告母親離婚後，私自以三重房
    屋辦理抵押貸款200萬元等語，核與系爭三重房屋之異動索
    引內容相符（按離婚協議書之日期為86年05月01日，設定抵
    押日期為94年間），原告對此雖稱：當初還沒賣房子時，是
    被告叫我先去貸款，貸了200萬元，錢是匯到我的帳戶，但
    我的戶頭是被告在使用等語，惟被告已堅詞否認，而原告對
    此並無法舉證以實其說，是以原告前揭主張尚難採信。而原
    告自陳略以：前開300萬元其中的200萬元拿去將（系爭三重
    房屋的）銀行貸款還掉等語（見本院98年12月04日言詞辯論
    筆錄），是可知原告已自行動用原應用於遷出與安置公媽及
    永續祭祀之前開300萬元中的200萬元。
  (四)至原告所稱：系爭三重房屋賣掉得款280萬，另加上原告自
    己的退休金20萬元，總共300萬元就是原告贈與給被告的款
    項，扣除40萬元稅金，就是260萬元等語。關於退休金20萬
    元部分，被告業已否認，原告對此僅稱：是給現金，1次給
    10萬，給2次等語，惟並未提出任何證據，是其此部分主張
    自難認屬實。另關於三重房屋價款240萬元（扣稅後）部分
    ，如前所述，其中120萬元應屬被告母親所有，另120萬元部
    分雖為原告所有，惟因前開祭祀公媽之300 萬元中原告已自
    行動用200 萬元，是以被告雖未將此120 萬元交付原告，然
    兩相加減後，被告仍未自原告處取得屬於「原告無償贈與被
    告」之款項。從而，原告主張撤銷其對被告之贈與，核屬無
    據，不足憑採。
四、綜上所述，原告主張其曾贈與被告300萬元（扣除稅金40萬
    元後為260萬元）一情，難認屬實，是以原告基於民法第416
    條第1項第1款、第2款規定，主張撤銷上開贈與行為而請求
    被告給付原告260萬元，為無理由，應予駁回。
五、結論：本件原告之訴為無理由，依民事訴訟法第78條，判決
    如主文。
中    華    民    國    98    年    12    月    30    日
                        民事第三庭    法  官  周玉
上列正本係照原本作成
如對本判決上訴，須於判決送達後20日內向本院提出上訴狀
中    華    民    國    98    年    12    月    30    日
                                      書記官  谷貞豫

司法院資訊處製作；財團法人民間司法改革基金會備份。
